【裁判字號】    99,訴,2374
【裁判日期】    991208
【裁判案由】    確認本票債權不存在等
【裁判全文】
臺灣板橋地方法院民事裁定              99年度訴字第2374號
原      告  周志強
被      告  林于朝
上列當事人間請求確認本票債權不存在等事件，本院裁定如下：
    主  文
本件（含聲請停止執行事件）移送台灣士林地方法院。
    理  由
一、按訴訟之全部或一部，法院認為無管轄權者，依原告聲請或
    依職權以裁定移送其管轄法院，民事訴訟法第28條第1 項定
    有明文。又所謂專屬管轄，係指法律規定某類事件專屬一定
    法院管轄之謂。凡法律規定某類事件僅得由一定法院管轄者
    ，縱未以法文明定「專屬管轄」字樣仍不失其專屬管轄之性
    質。又執行名義成立後，如有消滅或妨礙債權人請求之事由
    發生，債務人得於強制執行程序終結前，向執行法院對債權
    人提起異議之訴，強制執行法第14條第1項前段定有明文。
    是以提起債務人異議之訴，應向執行法院為之，顯已由該法
    明定此類事件應由執行法院管轄，性質上自屬專屬管轄，最
    高法院98年度台抗字第38號裁定意旨可資參照。
二、復按執行名義成立後，如有消滅或妨礙債權人請求之事由發
    生，債務人得於強制執行程式終結前，向執行法院對債權人
    提起異議之訴。如以裁判為執行名義時，其為異議原因之事
    實發生在前訴訟言詞辯論終結後者，亦得主張之。執行名義
    無確定判決同一之效力者，於執行名義成立前，如有債權不
    成立或消滅或妨礙債權人請求之事由發生，債務人亦得於強
    制執行程式終結前提起異議之訴，強制執行法第14條第1項
    、第2項定有明文。本件原告起訴主張被告以本院99年度司
    票字第2092號本票准許強制執行裁定為執行名義，對原告向
    台灣士林地方法院聲請強制執行【該院99年度司執字第4708
    2號，見原告所提出之台灣士林地方法院民事執行處函2件（
    本院卷第25-30頁）】，而查封拍賣原告所有之不動產，惟
    兩造間並無該本票之債權債務關係存在，為此聲明確認該本
    票債權不存在，及台灣士林地方法院（原告起訴狀誤載為本
    院）99年度司執字第47082號強制執行程序應予撤銷等情，
    顯係依強制執行法第14條第2項提起債務人異議之訴。是債
    務人依強制執行法第14條規定，於強制執行程序終結前對債
    權人提起異議之訴，其主要目的在排除執行名義之執行力，
    並撤銷已為之執行程序，故其管轄法院以實際實施強制執行
    行為之法院最為恰當，蓋實施強制執行行為之法院較易調查
    債務人是否有權排除執行名義之執行力，強制執行法第14條
    既規定債務人得於強制執行程式終結前，向「執行法院」對
    債權人提起異議之訴，依其法律規定之性質自屬專屬管轄。
    則本件系爭本票之付款地雖係在本院轄區內，但依強制執行
    法第14條之規定，自應由該執行法院即台灣士林地方法院專
    屬管轄，本院已無管轄權。而同案合併起訴之確認本票債權
    不存在之訴，既為原告主張債務人異議之訴是否有理由之前
    提要件，自亦應一併由台灣士林地方法院管轄，而不容任意
    割裂，造成裁判兩歧。是原告向無管轄權之本院起訴，顯係
    違誤，爰依職權將本件移送於該管轄法院。
三、又本件債務人異議之訴等本案訴訟，本院既無管轄權而應移
    送台灣士林地方法院管轄審理，則原告另依強制執行法第18
    條第2項規定為停止執行之聲請（本院99年度聲字第263號）
    ，乃屬依附該本案債務人異議之訴之附帶聲請事件，自應由
    該受移送之本案訴訟法院即台灣士林地方法院一併審理，始
    屬適當，爰將該聲請停止執行事件一併移送於該管轄法院。
四、依首開法條裁定如主文。
中    華    民    國    99    年    12    月    8     日
                  民事第二庭    法  官  朱耀平
以上正本係照原本作成
如對本裁定抗告須於裁定送達後10日內向本院提出抗告狀，並應
繳納抗告費新台幣1,000元整。
中    華    民    國    99    年    12    月    8     日
                                書記官  林珊慧

司法院資訊處製作；財團法人民間司法改革基金會備份。
